臺灣臺南地方法院民事判決
109年度簡上字第301號
上  訴  人  尤海韞  


被  上訴人  尤煒翔  
訴訟代理人  呂淑英  
上列當事人間請求侵權行為損害賠償事件，上訴人對於中華民國
109年11月19日本院臺南簡易庭109年度南簡字第788號第一審簡
易判決提起上訴，本院於110年3月17日言詞辯論終結，判決如下
：
    主      文
上訴駁回。
第二審訴訟費用由上訴人負擔。 
    事實及理由
一、上訴人主張：
  ㈠兩造為姑姪關係，共同居住在臺南市○○區○○路○段00號，兩造
    相處不睦並有怨隙，於民國（下同）107年4月5日22時30分
    許至同日23時許，被上訴人遭上訴人質問其與其母為何無端
    丟棄伊之私人物品，因而心生不滿，復因上訴人持手機尾隨
    拍攝，被上訴人竟基於傷害之故意，在上開住處之1樓樓梯
    中段，持拐杖歐打上訴人1下，並伸手欲抓取上訴人之手機
    ，導致上訴人跌下樓梯，因而受有頭部外傷及四肢多處擦挫
    傷等傷害行為，業經本院107年度易字第1214號及臺灣高等
    法院臺南分院（下稱臺南高分院）108年度上易字第99號刑
    事判決，科處有期徒刑2月，並諭知緩刑2年，暨應於判決確
    定日起6個月內向上訴人支付新臺幣（下同）3萬元之損害賠
    償確定。
  ㈡又上訴人因上開傷害至台南市立醫院急診，並持續追蹤治療
    ，已支出醫療費用4,060元，復因與被上訴人同住一屋，害
    怕其不知何時會再度傷害伊，半夜時常做惡夢驚醒，難以入
    眠，致生心理及精神上極大痛苦。另上訴人為高職畢業，已
    離婚，子女均已成年獨立生活，伊與母親及兄弟等家屬共同
    居住在父親遺留之透天厝，經濟各自獨立，而伊受傷前為百
    貨公司專櫃人員，月薪3萬6,000元，受傷後僅能從事臨時工
    ，假日至大賣場或百貨公司代班，月薪約2萬元，且尚需扶
    養外孫女及協助照顧母親，故伊依侵權行為損害賠償之法律
    關係，另請求被上訴人賠償精神慰撫金30萬元，合計30萬4,
    060元，及自起訴狀繕本送達翌日起至清償日止，按年息百
    分之5計算之利息，於法有據。然原審僅判命被上訴人應給
    付上訴人650元及此部分遲延利息，伊不服提起上訴，請求
    被上訴人應再給付上訴人精神慰撫金30萬元及其利息。
  ㈢並聲明：1.原審判決不利上訴人部分廢棄。2.上開廢棄部分
    ，被上訴人應再給付上訴人30萬元，及自起訴狀繕本送達翌
    日起至清償日止，按年息5%計算之利息。
二、被上訴人答辯：
  ㈠對刑事判決認定之事實無意見，對上訴人於107年4月5日支出
    醫療費用650元亦不爭執，其餘之醫療費用則有爭執，依台
    南市立醫院109年9月8日函附上訴人就診記錄說明所載，107
    年11月6日及同年月12日、12月15日之醫療單據，乃係治療
    上訴人因車禍所造成之傷害，另107年11月27日、108年5月1
    5日及同年月16日、21日、6月24日之醫療單據，則係治療上
    訴人跌倒所造成之傷害，均與本件傷害無關。至109年3月23
    日之醫療單據，看診科別為「其他項目收入」，項目為「其
    它費用」自付額500元，上訴人並未提出該次診斷證明書，
    支出項目不明，且距本件傷害事故已經過1年多，是否與本
    件傷害有關，其亦未提出證明。
  ㈡又被上訴人於事發時為研究所在學生，現已畢業，目前無業
    ，之前在學期間雖有打工，惟所得不多，名下亦無財產，上
    訴人僅受鈍挫傷、擦挫傷等外傷，其請求精神慰撫金30萬，
    應屬過高。再者，被上訴人已依臺南高分院刑事判決給付上
    訴人3萬元，是其得請求之賠償金額應扣除此數額。原審依
    此判命被上訴人應給付上訴人650元及此部分遲延利息，並
    無違誤，是上訴人提起上訴，請求被上訴人應在給付30萬元
    ，應無理由。
  ㈢並聲明：上訴駁回。
三、兩造不爭執事項：（簡上卷第53-54、88-89頁）
  ㈠兩造為姑姪關係，共同居住在臺南市○○區○○路0段00號
    ，兩造相處不睦並有怨隙，於107年4月5日22時30分許至同
    日23時許，被上訴人因遭上訴人質問其與母親為何丟棄上訴
    人之私人物品，復遭上訴人持手機尾隨拍攝，因而基於傷害
    之故意，在上開住處之1樓樓梯中段，手持拐杖歐打上訴人1
    下，並伸手欲抓取上訴人之手機，導致上訴人跌下樓梯，因
    而受有頭部外傷、四肢多處擦挫傷之傷害。被上訴人因上開
    傷害行為，業經本院107年度易字第1214號及臺南高分院108
    年度上易字第99號刑事判決，處有期徒刑2月，緩刑2年並應
    於判決確定日起6 個月内向上訴人支付30,000元之損害赔償
    確定，並依該判決給付完畢。⒉
  ㈡上訴人係高職畢業，目前無業，107年及108年度所得分別為
    36,912元及45,972元，名下有房屋1間（公同共有）、投資4
    筆；被上訴人係碩士畢業，目前無業，107年及108年度所得
    分別為213,658元、151,660元，名下無財產。
四、兩造爭執事項：除原審已確定之部分外，上訴人請求被上訴
    人應再給付30萬元及其法定遲延利息，有無理由？ 
五、本院之判斷：
  ㈠按因故意或過失，不法侵害他人之權利者，負損害賠償責任
    ；不法侵害他人之身體或健康者，對於被害人因此喪失或減
    少勞動能力或增加生活上之需要時，應負損害賠償責任；不
    法侵害他人之身體、健康、名譽、自由、信用、隱私、貞操
    ，或不法侵害其他人格法益而情節重大者，被害人雖非財產
    上之損害，亦得請求賠償相當之金額，民法第184條第1項前
    段、第193條第1項、第195條第1項前段分別定有明文。
  ㈡本件依兩造不爭執事項㈠所示，被上訴人於上開時、地，因與
    上訴人發生衝突，持拐杖歐打上訴人1下，並伸手欲抓取上
    訴人之手機，導致上訴人跌下樓梯，因而受有頭部外傷、四
    肢多處擦挫傷等情，足證其有故意不法侵害上訴人之身體之
    行為，應堪認定。是依上開規定，上訴人請求被上訴人應負
    損害賠償責任，於法自屬有據。
  ㈢茲就上訴人請求之損害賠償金額是否准許，分述如下：
  1.醫療費用：上訴人陳稱其因上開傷害至台南市立醫院急診，
　　並持續追蹤治療，支出醫療費用4,060元等情，固提出台南
    市立醫院醫療收據為證（見原審調字卷第51-65頁）。然被
    上訴人僅對於107年4月5日支出650元之醫療單據不爭執，但
    對其餘醫療費用支出，均否認為上訴人因本件傷害所支出。
    且經原審函詢台南市立醫院，茲據該院109年9月8日南市醫
    字第1090000837號函附上訴人就診記錄說明，復謂：107年1
    1月6日、同年月12日、同年12月15日之醫療單據，與本件傷
    害事故無關，乃係為治療上訴人車禍所造成之傷害；另107
    年11月27日、108年5月15日、同年月16日、21日、同年6月2
    4日之醫療單據，亦與本件傷害事故無關，而係為治療上訴
    人跌倒所造成之傷害等情（見原審南簡卷第44-46頁）。足
    認上訴人所提出之醫療單據，除107年4月5日之650元，確係
    因本件傷害所支出外，其餘均難認與本件傷害有關，是其請
    求之醫療費用於650元部分，應予准許；逾此金額之請求，
    則不應准許。
  2.精神慰撫金：按慰藉金之賠償須以人格權遭遇侵害，使精神
　　上受有痛苦為必要，其核給之標準固與財產上損害之計算不
    同，然非不可斟酌雙方身分資力與加害程度，及其他各種情
    形核定相當之數額（最高法院51年度臺上字第223號判例要
    旨參照）。又非財產上損害之慰撫金數額，究竟若干為適當
    ，應斟酌兩造身分、地位及經濟狀況，俾為審判之依據（最
    高法院86年度臺上字第511號判決要旨參照）。查上訴人因
    被上訴人之傷害行為，而受有頭部外傷及四肢多處擦挫傷，
    精神上自受有相當程度之痛苦，是其請求被上訴人賠償慰撫
    金，亦屬有據。審酌上訴人係高職畢業，目前無業，107年
    及108年度所得分別為36,912元及45,972元，名下有房屋1間
    （公同共有）、投資4筆；被上訴人係碩士畢業，目前無業
    ，107年及108年度所得分別為213,658元、151,660元，名下
    無財產等情（見兩造不爭執事項㈡所示）。以兩造上開身分
    、地位、經濟狀況、被上訴人不法侵害上訴人之情節、上訴
    人所受傷勢情況，及兩造為家庭成員關係，長期相處不睦致
    生本件傷害行為等情節，認上訴人得請求被上訴人賠償之精
    神慰撫金，應以3萬元為當，是其逾此金額之請求，即非適
    宜。
  3.據上，上訴人因本件傷害得請求被上訴人賠償之損害金額，
    合計為3萬650元（即650元＋30,000元＝30,650元）。
  4.至上訴人於本院審理時另陳稱：被上訴人於一審調解時嘲諷
    伊開出的金額太高，說伊只能吃青菜豆腐，還想吃鮑魚，讓
    伊受到傷害，請求調閱一審調解當日監視器，證明上情等情
    詞，除據被上訴人否認（見簡上卷第91-92頁）；且當事人
    於調解程序中所為之陳述，於調解不成立後之本案訴訟，不
    得採為裁判之基礎，復據民事訴訟法第422條規定可明。故
    縱認上訴人此部分所述為真，亦不得採為本判決之基礎，是
    其請求調閱調解程序之錄影資料，亦無調查之必要，併此敘
    明。
  ㈣又按緩刑宣告，得斟酌情形，命犯罪行為人向被害人支付相
    當數額之財產或非財產上之損害賠償；第2項第3款、第4款
    得為民事強制執行名義，刑法第74條第2項第3款、第4項分
    別定有明文。考諸上開緩刑負擔係為鼓勵犯罪行為人自新、
    復歸社會，及同法條第4項規定此命負擔之內容得為民事強
    制執行名義之立法目的觀之，犯罪行為人依緩刑宣告所支付
    被害人之金額，應屬民事上填補被害人損害之性質，故被害
    人就同一侵權行為為民事上損害賠償之請求時，如犯罪行為
    人就此部分已為給付者，自應扣除該已給付之金額。據此，
　　被上訴人既已依臺南高分院刑事判決，向上訴人給付賠償金
    3萬元（見兩造不爭執事項㈠），則上訴人得請求被上訴人賠
    償之金額自應扣除此部分數額，是經扣除後，上訴人得再請
    求被上訴人給付之金額應為605元（即30,650元－30,000元＝6
    50元），已堪認定。
  ㈤末按給付無確定期限者，債務人於債權人得請求給付時，經
    其催告而未為給付，自受催告時起，負遲延責任。其經債權
    人起訴而送達訴狀或依督促程序送達支付命令，或為其他相
    類之行為者，與催告有同一之效力；遲延之債務，以支付金
    錢為標的者，債權人得請求依法定利率計算之遲延利息；應
    付利息之債務，其利率未經約定，亦無法律可據者，週年利
    率為百分之5，民法第229條第2項、第233條第1項前段及第2
    03條分別定有明文。從而，上訴人併請求自起訴狀繕本送達
    翌日即109年3月31日起至清償日止，按週年利率百分之5計
    算之利息，就被上訴人應給付之650元部分，亦有理由，應
    予准許。
六、綜上所述，上訴人依侵權行為損害賠償之法律關係，請求被
    上訴人給付650元及其法定遲延利息，為有理由，應予准許
    ，逾此範圍之請求，則無理由，不應准許。是原審依此為上
    訴人部分勝敗之判決，並無不合。上訴意旨指摘原判決不當
    ，求予廢棄改判，為無理由，應予駁回。
七、本件事證已臻明確，兩造其餘之攻擊或防禦方法及所用之證
    據，經本院斟酌後，認為均不足以影響本判決之結果，爰不
    逐一論列，附此敘明。　　
八、據上論結，本件上訴為無理由，依民事訴訟法第436條之1第
    3項、第449條第1項、第78條，判決如主文。
中　　華　　民　　國　　110 　年　　4 　　月　　9 　　日
           民事第一庭  審判長法　官　林雯娟
                             法　官　伍逸康
                             法　官　陳淑卿
以上正本係照原本作成。
本判決不得上訴。
中　　華　　民　　國　　110 　年　　4 　　月　　12　　日
                             書記官  謝璧卉